【裁判字號】    99,抗,952
【裁判日期】    991028
【裁判案由】    單獨宣告沒收
【裁判全文】
臺灣高等法院臺中分院刑事裁定           99年度抗字第952號
抗  告  人
即  被  告  甲○○
上列抗告人即被告因違反森林法等案件，經檢察官聲請單獨宣告
沒收，不服臺灣南投地方法院中華民國99年9月29日裁定（99年
度審聲字第592號），提起抗告，本院裁定如下：
    主  文
抗告駁回。
    理  由
一、原裁定意旨略以：被告甲○○因違反森林法等案件，業經臺
    灣南投地方法院檢察署檢察官以98年度偵字第2981號為緩起
    訴處分確定，扣案之鏈鋸一支，係屬被告所有且供犯罪所用
    之物，業據被告供承在卷，經審核相關卷證，足認檢察官之
    聲請為正當，應予宣告沒收等語。
二、抗告意旨略以：抗告人違反森林法等案件，經檢察官緩起訴
    確定，惟扣案之鏈鋸一支係抗告人賴以維生之工具，且抗告
    人大部分經濟來源均為受雇工，若遭沒收則難以維生，盼能
    予以發還，爰抗告請求撤銷原裁定，另為適法之裁定等語。
三、按緩起訴制度為介於起訴及微罪職權不起訴間之緩衝制度設
    計，係為使司法資源有效運用，填補被害人之損害、有利被
    告或犯罪行為人之再社會化，就其所犯為死刑、無期徒刑或
    最輕本刑3年以上有期徒刑以外之罪，檢察官偵查後發現其
    犯罪嫌疑充足，但得參酌刑法第57條所列事項及公共利益之
    維護，認為適當者，予以緩起訴處分，以觀察犯罪行為人有
    無施以刑法所定刑事處罰之必要，與因認為欠缺法律上提起
    公訴或起訴不適當而予以不起訴處分之要件有所不同。次按
    沒收為從刑之一種，依主從不可分之原則，應附隨緊接於主
    刑之下而同時宣告，惟參以刑法第39條所定「得專科沒收」
    ，與第40條所定「得單獨宣告沒收」，足證沒收雖原為從刑
    ，但與主刑並非有必然牽連之關係。又檢察官依刑事訴訟法
    第253條或第253條之1為不起訴或緩起訴之處分者，對於供
    犯罪所用、供犯罪預備或因犯罪所得之物，以屬於被告者為
    限，得單獨聲請法院宣告沒收，刑事訴訟法第259條之1亦定
    有明文。
四、經查：本件抗告人即被告甲○○違反森林法等案件，經臺灣
    南投地方法院檢察署檢察官為緩起訴處分確定在案，有該緩
    起訴處分書在卷可稽，原裁定沒收扣案鏈鋸係被告所有供其
    犯罪所用之物，亦據被告供承在卷（見偵查卷宗第6頁），
    且有警方調查筆錄、扣案物照片、扣押物品目錄表附卷可憑
    ，足認扣案鏈鋸確為被告所有供犯罪所用之物，揆諸前揭規
    定，檢察官為緩起訴後自得單獨聲請法院宣告沒收，原審依
    檢察官聲請，裁定沒收扣案鏈鋸，本院經核於法並無不合。
    抗告人抗告意旨仍執前詞指摘原裁定不當，為無理由，應予
    駁回。
據上論結，應依刑事訴訟法第412條，裁定如主文。
中    華    民    國    99    年    10    月    28    日
            刑事第二庭    審判長法  官  邱  顯  祥
                                法  官  姚  勳  昌
                                法  官  張  國  忠
以上正本證明與原本無異。
不得再抗告。
                                書記官  卓  佳  儀
中    華    民    國    99    年    10    月    29    日

司法院資訊處製作；財團法人民間司法改革基金會備份。
